最高法院刑事判決　　　　　　九十四年度台上字第五二三０號
　　上　訴　人　甲○○
上列上訴人因貪污案件，不服台灣高等法院中華民國九十三年七
月二十二日第二審更審判決（九十二年度重上更(三)字第一三號，
起訴案號：台灣基隆地方法院檢察署八十三年度偵字第三００六
、三一二二、三二二一、三六五四號），提起上訴，本院判決如
下：
    主  文
原判決撤銷，發回台灣高等法院。
    理  由
本件原判決撤銷第一審關於上訴人甲○○部分之科刑判決，改判
論處上訴人共同與依據法令從事公務之人員，對於依據法令從事
公務之人員，關於違背職務之行為交付賄賂罪刑，固非無見。
惟查：(一)科刑之判決書，須將認定之犯罪事實詳記於事實欄，然
後於理由內逐一說明其憑以認定之證據，使事實與理由兩相一致
，方為合法，倘事實認定與理由說明，不相一致，或事實、理由
各欄之記載，前後齟齬，按諸刑事訴訟法第三百七十九條第十四
款後段規定，均屬判決理由矛盾之當然違背法令。查原判決事實
欄先認定由上訴人提供新台幣（下同）四百萬元，交由葉春益負
責尋找、僱用運貨船隻、車輛及接運走私物品之工人，同時代為
行賄買通職司依法令負責查驗船舶入出港人、貨之港警、漁（安
）檢等單位檢查人員，安排船舶，由台北縣野柳附近漁港進入台
灣等語（見原判決第二頁）。似認定上訴人只負責出錢並參與謀
議，而由葉春益負責走私等相關事宜。但事實欄後段又認定，上
訴人於民國八十二年十一月中旬某日與葉勝明、葉春益、林天賜
及呂萬枝相約在基隆市凱旋門西餐廳商談走私事宜，會談中同意
由上訴人出資四百萬元自大陸走私酒類進口，並以其中之一百二
十五萬元為僱用船隻費用，其餘二百七十五萬元則用以使該批貨
物安全上岸的費用，談妥之後，由上訴人當場交付林天賜二十萬
元定金等語。理由中又引用共犯葉勝明、葉春益於法務部調查局
航業海員調查處詢問時所供：上訴人於八十二年十一月中旬，與
葉春益、呂萬枝、林天賜等人在基隆市凱旋門西餐廳商談走私事
宜，由上訴人出資四百萬元，其中之一百二十五萬元為租船之費
用，其餘之二百七十五萬元則作為林天賜打通關節之公關費，談
妥之後，由上訴人當場交付二十萬元定金予林天賜。上訴人、葉
勝明、葉春益、林天賜、呂萬枝等為使隆安一號漁船能自台北縣
野柳漁港順利進港，又推由林天賜設法疏通港口檢查管制單位人
員。林天賜旋於八十二年十一月底，商請因案革職之警官楊隆盛
（通緝中）協助。楊隆盛獲悉前部屬即依據法令從事公務之人員
之警員陳旭峰（另案偵辦）服務於基隆市警察局第二分局正濱派
出所，乃與上訴人、葉春益、林天賜、葉勝明及呂萬枝等共同謀
議，更改由正濱漁港進港等語（見原判決第三、四、十二、十四
頁）。似又認定上訴人業已參與部分犯罪行為之實施；其事實認
定前後不一，且與理由說明相互矛盾，自非適法。(二)原判決認定
上訴人為使其走私之大陸酒類能安全走私入境，由林天賜交付十
萬元與朱新民，由朱新民於基隆市○○街七一九號之一樓小吃店
交與鄧志浩，而論處上訴人有共同與依據法令從事公務之人員，
對於依據法令從事公務之人員，關於違背職務之行為交付賄賂罪
行等語（見原判決第五頁）。原審引用證人林天賜於調查中固供
明：其交付十萬元與朱新民，請其轉給基隆港務局和平島派出所
警員等語（見原判決第十七頁）。及朱新民於調查中供承：確有
將上開款項交付鄧志浩等語為上訴人行賄罪之依據；但鄧志浩於
其被訴貪污乙案中，堅決否認有收受朱新民所交付之十萬元（見
原審更(三)卷第一九一頁）。則朱新民所指已將賄款交與鄧志浩等
情，尚乏其他證據足資證明；原審未加查證，徒以上訴人之走私
犯行為正濱派出所查獲時，將林天賜帶回派出所調查時遭所方人
員縱放，改以林松全頂替。及王榮在第一審法院之八十三年度
訴字第三九七號貪污案中供稱：其自述狀中有陳述整個事實之經
過，其確有包庇走私，請求給予自新之機會等情（見原判決第
二０、二一頁），遽論上訴人以行賄罪行，自嫌速斷。又王榮
自承有包庇走私之犯行，則上開犯行，究為懲治走私條例所指之
包庇走私罪，抑或為違背職務之收賄罪，亦攸關上訴人行賄部分
犯罪事實之認定與法律之適用，猶待調查審認。(三)按被告以外之
人於檢察事務官、司法警察官或司法警察調查中所為之陳述，與
審判中不符時，其先前之陳述具有較可信之特別情況，且為證明
犯罪事實存否所必要者，得為證據，為刑事訴訟法第一百五十九
條之二所明定。至該條所指之證人，除法律有特別規定或客觀上
不能受詰問者外，於審判中仍應依法踐行具結、詰問程序，必待
其等之供述與警詢時之供述不符，經審酌其於警詢時供述，符合
前揭規定之要件，始得以其警詢時之供述，作為認定犯罪之證據
。原審於九十二年九月一日之後之各次審理中，未就葉勝明等人
以證人之身分於審判庭上踐行人證之調查程序，予以上訴人以詰
問之機會，亦未說明該等證人於法務部調查局航業海員調查處詢
問時所供各情，何以具有證據能力而足資為上訴人犯罪之論據，
尚有查證未盡及理由欠備之違法。(四)懲治走私條例第三條第一項
之運送走私物品罪，並不以運送他人所有或持有之走私物品為限
，即為自己運送者，亦包括在內，故不論運送人係為他人運送或
為自己運送，均成立運送走私物品罪。原判決認定上訴人於走私
大陸之酒類進口至正濱漁港，並有部分之私貨已運送離去等情，
則上訴人應另犯有運送走私物品罪，原判決未適用上開規定予以
論罪，併有不適用法則之違誤。上訴意旨指摘原判決不當，尚非
全無理由，應認仍有撤銷發回更審之原因。至原判決理由肆不另
為免訴之諭知部分，因公訴人認此部分與前開論罪科刑部分有牽
連犯之裁判上一罪關係，爰一併發回，併此敘明。又上訴人係自
大陸地區私運管制物品進入台灣地區，有無懲治走私條例第十二
條之適用，案經發回，應併加研求。
據上論結，應依刑事訴訟法第三百九十七條、第四百零一條，判
決如主文。
中　　華　　民　　國　九十四　年　　九　　月　二十二　日
                      最高法院刑事第六庭
                          審判長法官  莊　登　照
                                法官  洪　明　輝
                                法官  黃　一　鑫
                                法官  魏　新　和
                                法官  林　秀　夫
      本件正本證明與原本無異
                                      書  記  官
中　　華　　民　　國　九十四　年　　九　　月　二十七　日
                                                      Ｔ
